臺灣板橋地方法院刑事判決　　　　　　　　　　　　　九十一年度自字第四一六號
　　自　訴　人　安立交通企業有限公司　　設臺北縣中和市○○路四五號
　　代　表　人　甲○○　住同右.
　　代　理　人　姜寶珍
　　被　　　告　乙○○　男　三.
右列被告因侵占案件，經自訴人提起自訴，本院判決如左：
    主  文
乙○○無罪。
    理  由
一、自訴意旨略以：被告乙○○於民國（下同）九十一年三月間偕同友人曹振洲與自
    訴人訂立租賃契約，租得車號七Ｎ－○四○號，但於九十一年七月二日要求更換
    新型豐田一千六百ＣＣ、車號三Ａ－四一三號車輛。詎被告取得該車後，不按租
    約之規定繳納車租，於是自訴人寄發存證信函通知終止租約，但被告始終避不見
    面，自訴人派員至被告住處查證後，始知被告已駕車逃逸，不知去向。為此，爰
依法提起自訴。
二、按犯罪事實應依證據認定之，無證據不得推定其犯罪事實；又不能證明被告犯罪
    者，應諭知無罪之判決；刑事訴訟法第一百五十四條、第三百零一條第一項分別
    定有明文。又犯罪事實之認定，應憑真實之證據，倘證據是否真實尚欠明確，自
    難以擬制推測之方法，為其判斷之基礎；而認定犯罪事實之證據係指足以認定被
    告確有犯罪行為之積極證據而言，該項證據自須適合於被告犯罪事實之認定，始
    得採為斷罪資料，最高法院五十三年著有臺上字第六五六號、二十九年上字第三
    一０五號判例。且刑事訴訟上證明之資料，無論其為直接或間接證據，均須達於
    通常一般之人均不致有所懷疑，而得確信其為真實之程度，始得據為有罪之認定
    ，若其關於被告是否犯罪之證明未能達此程度，而有合理懷疑之存在，致使無從
    形成有罪之確信，根據「罪證有疑，利於被告」之證據法則，即不得遽為不利被
    告之認定，亦有最高法院七十六年度臺上字第四九八六號判例可稽。其以情況證
    據（即間接證據）斷罪時，尤須基於該證據在直接關係上所可證明之他項情況事
    實，本乎推理作用足以確證被告有罪，方為合法，不得徒憑主觀上之推想，將一
    般經驗上有利被告之其他合理情況逕予排除，此觀諸最高法院三十二年上字第六
    十七號判例意旨亦甚彰明。且自訴人之自訴，係以使被告受刑事訴追為目的，是
    其陳述是否與事實相符，仍應調查其他證據以資審認。
二、訊據被告乙○○固坦承於前揭時地向自訴人承租車號三Ａ－四一三號車輛，目前
    尚欠租金新臺幣（下同）二萬餘元，惟堅決否認有何侵占車輛之犯行，辯稱：該
    車已於九十一年十一月七日返還與自訴人，收受自訴人寄發之存證信函後，渠去
    繳車租就沒事了等語。
（一）、經查，被告於九十一年三月十七日與自訴人訂立租車契約，承租車號七Ｎ－
        ○四○車輛，並於同年七月二日更換為三Ａ－四一三號之車輛，此有車輛租
        賃合約書、被告身分證、駕駛執照、執業登記證、九十一年七月二日租金收
        據影本各一件可證，堪認被告確曾向自訴人承租車輛。
（二）、又查，被告自九十一年七月二日更換承租三Ａ－四一三號車輛，且自斯時起
        至同年十一月七日止，陸續繳付車租，有自訴人提出之收據影本十九件附卷
        可稽，因此，自訴人以被告未付車租為由，遽認被告侵占車輛云云，尚嫌速
        斷；而被告於九十一年十一月七日繳付車租後，即於當日返還車輛，此據被
        告供明在卷，核與自訴代理人姜寶珍當庭所述相符（詳參本院九十一年十一
        月二十七日審判筆錄）。倘被告確有侵占車輛之意，何須繳付車租？縱使被
        告有未按期付租之情形，僅屬民事給付遲延之糾葛。此外，復查無其他積極
        證據足認被告有何自訴人指訴之侵占車輛犯行，既不能證明被告犯罪，自應
        為其無罪之諭知。
據上論斷，應依刑事訴訟法第三百四十三條、第三百零一條第一項，判決如主文。
中　　華　　民　　國　　　九十一　　　年　　十二　　　月　　十一　　　日
                                      臺灣板橋地方法院刑事第二庭
                                          法　官   高　　玉　　舜
右正本證明與原本無異。
如不服本判決，應於判決送達後十日內，向本院提出上訴狀。
                                          書記官   田　　世　　杰
中　　華　　民　　國　　　九十一　　　年　　十二　　　月　　十二　　　日
